臺灣高等法院刑事判決
111年度上訴字第291號
上  訴  人  臺灣新北地方檢察署檢察官
被      告  林嘉賢


            陳福艤


            賴冠學



            田開平



            呂宇森


            陳建宏


上列上訴人因被告等詐欺案件，不服臺灣新北地方法院110年度
審訴字第617號，中華民國110年11月11日第一審判決（起訴案號
：臺灣新北地方檢察署110年度偵字第4871、6901、7929號），
提起上訴，本院判決如下：
    主  文
原判決撤銷。
林嘉賢、陳福艤、賴冠學、田開平、呂宇森、陳建宏三人以上共
同以網際網路對公眾散布而犯詐欺取財罪，各處有期徒刑陸月；
陳福艤、賴冠學、田開平、陳建宏均緩刑參年。
扣案如附表二所示之物，均沒收。
    事  實
一、林嘉賢於民國109年9月間，由某真實姓名年籍不詳之成年人
    提供資金及如附表二編號1至4所示之電腦設備、監視器等物
    ，而於同年9月7日起承租新北市○○區○○路000 號4 樓之處所
    供作電信機房，陳福艤、賴冠學、田開平、呂宇森、陳建宏
    則分別於109年9至11月間，以月薪新臺幣（下同）4萬元及
    業務分紅抽取報酬之方式，受僱於林嘉賢，擔任上開電信機
    房幹部，其等即自斯時起與該名真實姓名年籍不詳之成年人
    共組詐欺集團，而共同意圖為自己不法之所有，基於三人以
    上以網際網路對公眾散布而詐欺取財之犯意聯絡，由林嘉賢
    負責管理上開電信機房之運作，並指導電信機房幹部即陳福
    艤等人以如附表一編號1、2、4所示電腦設備連結網際網路
    ，在臉書刊登廣告公開散布如成為「富比世科技平台」會員
    ，得以博奕賽事等手法，在專業人員協助帶牌投資理財，保
    證獲利、高投資報酬率等詐欺話術，吸引不特定人瀏覽後與
    機房幹部聯繫，機房幹部再邀約該不特定人依指示下加入LI
    NE通訊軟體群組，再由機房幹部在群組佯裝其他投資人、專
    業理財人員，向該不特定人佯稱透過「富比世科技平台」儲
    值，經專業人員指投資，獲取高投資報酬云云，以此詐欺術
    話方式招攬不特定人投資（即所謂拉首儲，引進會員儲資）
    。適饒惠芳於109 年12月間透過臉書瀏覽上開廣告，在林嘉
    賢等人之指示下加入LINE通訊軟體「小資族創造第二份收入
    」群組。林嘉賢等人即在該群組中佯為其他投資人、專業理
    財老師等角色，於該群組內佯稱自己透過「富比世科技平台
    」（網址：http://forbes888.net/#/ ）儲值，經專業人員
    指導投資，獲取高投資報酬云云，致饒惠芳陷於錯誤，先於
    附表一所示之時間，依其等指示將如附表一編號1 、2 所示
    款項匯至其等指定之人頭帳戶；復因饒惠芳發現有異欲撤回
    本金，渠等接續前開詐欺取財之犯意聯絡，佯稱：「因其操
    作不當，導致投資不利產生虧損，若要取回本金，必須得投
    入更多資金，才能取回本金，又或者想要翻本，需得投入更
    多金錢才能翻紅，藉此轉虧為盈」云云，致饒惠芳不疑有他
    ，接續於附表一編號3、4所示時間，更行匯入如附表一編號
    3 、4 所示款項至其等指定之人頭帳戶。嗣因饒惠芳查覺異
    狀，林嘉賢等人逕行將饒惠芳退出該群組，饒惠芳遂報警處
    理，經警於110 年1 月24日16時18分持搜索票、拘票至新北
    市○○區○○路000 號2 樓執行搜索，當場逮捕田開平、賴冠學
    ，旋查悉上址4 樓始為該詐欺機房設立地，並至上址4 樓執
    行逕行搜索，扣得如附表二編號1至4所示之物及編號5至7所
    示林嘉賢、賴冠學、田開平持用供本件犯行所用之手機，始
    循線查悉上情。
二、案經新北市政府警察局新莊分局報告臺灣新北地方檢察署檢
    察官偵查起訴。 
    理  由
一、證據能力
㈠、按被告以外之人於審判外之陳述，雖不符前4條之規定，而經
    當事人於審判程序同意作為證據，法院審酌該言詞陳述或書
    面作成時之情況，認為適當者，亦得為證據；當事人、代理
    人或辯護人於法院調查證據時，知有第159條第1項不得為證
    據之情形，而未於言詞辯論終結前聲明異議者，視為有前項
    之同意，刑事訴訟法第159條之5第1、2項分別定有明文。本
    判決所引用其他審判外之言詞或書面陳述，經本院於審判期
    日提示，並告以要旨後，檢察官、被告林嘉賢、陳福艤、賴
    冠學、田開平、呂宇森、陳建宏等6人（下稱林嘉賢等人6人
    ）均未於言詞辯論終結前，就證據能力部分有所異議，本院
    復查無該等證據有違背法定程序取得或顯不可信之情狀，依
    刑事訴訟法第159條之5第2項之規定，有證據能力。
㈡、本件認定事實所引用之非供述證據，與本案具有關連性，且
    無證據證明係公務員違背法定程式所取得，依刑事訴訟法第
    158條之4反面解釋，當有證據能力，且於本院審理時，提示
    並告以要旨，使檢察官、被告林嘉賢等6人充分表示意見，
    被告於訴訟上之防禦權已受保障，自得為證據使用。
二、上揭事實，業據被告林嘉賢於偵查、原審及本院審理時；被
    告陳福艤、賴冠學、田開平、呂宇森、陳建宏於警詢、偵查
    、原審及本院審理時坦承不諱（見110偵4871卷第19至24、6
    9至78、93至101、269至271、283至285、315至318、327至3
    28頁，110偵7929卷㈠第347至353、413至415頁，110偵6901
    卷第9至18、62至70、88至92、118至120、138至142頁，原
    審110聲羈36卷第24頁、110審訴617卷第200、210頁，本院
    卷第87、149至150頁），核與證人即告訴人饒惠芳於警詢時
    指述之情節（見110偵7929卷㈡第37至41頁）大致相符，並有
    新北市政府警察局新莊分局搜索扣押筆錄、扣押物品目錄表
    、通訊軟體LINE對話截圖、上址鄰近街道監視器影像截圖、
    上址電信機房格局手繪圖、告訴人饒惠芳提供之網路銀行轉
    帳紀錄截圖及與該詐欺集團所屬不詳成員之LINE對話紀錄、
    中國信託商業銀行股份有限公司110年8月16日函檢附交易明
    細、臺灣土地銀行集中作業中心110年9月16日函檢附交易明
    細表、新北市政府警察局新莊分局扣押物品清單、扣押物品
    照片在卷可稽（見110他588卷第19至50頁，110偵4871卷第4
    1至67、79、117至140、157至167、185至223頁，110偵6901
    卷第32至38、94至100頁，110偵7929卷㈡第5至27頁，原審11
    0審訴617卷第147至191、259至270、273至277、285至339頁
    ），復有如附表二所示之物及上址房屋租賃契約書、網路申
    裝同意書扣案足憑，被告林嘉賢等6人犯行均堪認定，應依
    法論科。
三、論罪
㈠、罪名
　　核被告林嘉賢等6人，均係犯刑法第339 條之4 第1 項第2 
    款、第3款之三人以上共同以網際網路對公眾散布而犯詐欺
    取財罪。檢察官起訴書被告所犯法條部分，雖未記載刑法第
    339條之4第1項第3款之以網際網路對公眾散布而犯詐欺取財
    罪，然其起訴事實已明確載明「透過臉書刊登廣告稱如成為
    『富比世科技平台』會員，得以博奕賽事等手法，在專業人員
    協助帶牌投資理財，保證獲利、高投資報酬率之詐欺話術結
    識被害人。適饒惠芳瀏覽上開廣告」等語，故此部分確為檢
    察官起訴之範圍，起訴法條應予補充更正。
㈡、共犯關係　　
　　被告林嘉賢等6人與該名真實姓名年籍不詳之成年人間，就
    上開犯行間，有犯意聯絡及行為分擔，均應論以共同正犯
㈢、罪數關係
　　被告林嘉賢等6人，接續向告訴人施以詐術，致令告訴人陷
    於錯誤，先後於附表一所示時間接續匯款共計20萬元，顯係
    於密接時間而為，手法相同，且侵害同一法益，各次取款行
    為之獨立性極為薄弱，依一般社會觀念，在時間差距上，難
    以強行分開，在刑法評價上，以視為數個舉動接續施行，合
    為包括一行為予以評價較為合理，應論以接續。
㈣、被告林嘉賢等6人，有依刑法第59條規定酌減其刑　　
  ⒈按犯罪之情狀顯可憫恕，認科以最低度刑仍嫌過重者，得酌
    量減輕其刑，刑法第59條定有明文。所謂「犯罪之情狀」，
    與同法第57條規定科刑時應審酌之一切情狀，並非有截然不
    同之領域，於裁判上酌減其刑時，應就犯罪一切情狀（包括
    第57條所列舉之10款事項），予以全盤考量，審酌其犯罪有
    無顯可憫恕之事由（例如有無特殊之原因與環境、在客觀上
    是否足以引起一般同情、有無情輕法重情形等等），資為判
    斷。
　 ⒉查，本件被告林嘉賢等6人固設立電信機房，以前述詐欺方
     法，向告訴人饒惠芳詐欺如附表一所示之款項共計20萬元
     ，然除本案告訴人外，並未查獲其餘遭詐之被害人；又被
     告林嘉賢等6人犯後，業於原審審理時，與告訴人達成和解
     ，已賠償告訴人所受損害，此有調解筆錄1 份附卷足佐（
     見原審110審訴617卷第349 頁），足認被告6人事後已知悟
     ，且告訴人亦表示願意原諒被告林嘉賢等6人。本院斟酌上
     情，認縱對被告林嘉賢等6人科以法定最低刑度，猶嫌過重
     ，爰均依刑法第59條規定，予以酌減其刑。　　
四、撤銷改判之理由
㈠、原審以被告林嘉賢等6人所犯事證明確，予以論罪科刑，固非
    無見。惟查：。
  ⒈本件被告林嘉賢等6人所為，除該當刑法第339條之4第1項第2
    款之三人以上共同犯詐欺取財罪外，亦該當同條項第3款之
    以網際網路對公眾散布而犯詐欺取財罪，已如前述，原判決
    未予詳察，僅論以刑法第339條之4第1項第2款之罪，其認事
    用法即有未洽。
　⒉被告林嘉賢等6人接續以前述詐欺方法，令告訴人接續於附表
    一所示時間，4次匯款各5萬元至其等所指定之帳戶，應論以
    接續犯，亦如前述，原判決漏未論以接續犯，亦有未洽。
㈡、檢察官提起上訴指摘原審量刑過輕一節，本院查：
　⒈刑事審判旨在實現刑罰權之分配的正義，故法院對有罪被告
    之科刑，應符合罪刑相當之原則，使輕重得宜，罰當其罪，
    以契合社會之法律感情，此所以刑法第57條明定科刑時應審
    酌一切情狀，尤應注意該條所列10款事項以為科刑輕重之標
    準，俾使法院就個案之量刑，能斟酌至當。至於量刑輕重，
    係屬事實審法院得依職權自由裁量之事項，苟其量刑已以行
    為人之責任為基礎，並斟酌刑法第57條各款所列情狀，而未
    逾越法定刑度或有濫用權限情事，即不得任意指為違法（最
    高法院75年台上字第7033號判例、103年度台上字第36號判
    決意旨參照）。
　⒉原審於判決理由欄內詳予說明其量刑基礎，且敘明係審酌各
    項情狀，顯已斟酌刑法第57條各款事由，並基於刑罰目的性
    之考量、刑事政策之取向以及行為人刑罰感應力之衡量等因
    素而為刑之量定，且以行為人責任為基礎，未逾越法定刑度
    。檢察官上訴意旨指摘原審量刑過輕，無非係以被告林嘉賢
    等6人犯行所生損害非輕、犯罪手段對國民或被害人之生活
    影響既廣且大為由。然檢察官所指此節已據原審審酌在內，
    尚難認原審量刑有違法或不當之處，此部分上訴，為無理由
    。
　⒊至於檢察官上訴理由謂：被告林嘉賢等6人應募加入詐欺集團
    作為詐騙集團之中堅角色，原審未審酌及此，量刑不當等語
    。惟查，組織犯罪防制條例所稱犯罪組織，指3人以上，以
    實施強暴、脅迫、詐術、恐嚇為手段或最重本刑逾5年有期
    徒刑之刑之罪，所組成具有持續性或牟利性之有結構性組織
    ，同條例第2條第1項定有明文。而本案就現存證據，僅足認
    被告等6人有以前述方式共同向告訴人1人詐取財物，並無從
    證明其等有持續性向他人施用詐術騙取財物，難認其等有加
    入具有持續性之犯罪組織，自無從以此作為量刑之基準，檢
    察官此部分上訴，亦無理由，附此敘明。　
㈢、檢察官前開上訴，雖無理由，然其指摘原審漏未論以刑法第3
    39條之4第1項第3款一節，為有理由，自應由本院予以撤銷
    改判。　　
五、量刑及緩刑說明
㈠、爰審酌被告林嘉賢等6人不思以正當方式獲取所需，共同參與
    詐欺犯行，致使告訴人受有損害，所為實不足取，本不宜寬
    貸，然考量其等犯後坦認犯行，已與告訴人達成和解，賠償
    告訴人所受之損害，兼衡被告林嘉賢等6人之素行、犯罪之
    動機、目的、手段、生活狀況、智識程度、犯罪分工參與程
    度等一切情狀，分別量處如主文第2項所示之刑，以資懲儆
    。
㈡、末查，被告陳福艤、賴冠學、田開平、陳建宏前未曾因故意
    犯罪受有期徒刑以上刑之宣告，有本院被告前案紀錄表 4 
    紙在卷足稽（見本院卷第49至54、57頁），其等因一時短於
    思慮，致觸犯刑章，事後已坦承犯行，深具悔意，並已賠償
    告訴人所受損害，暨告訴人表示願意給予被告等自新機會之
    情，信經此偵審教訓，已足收警惕之效，應無再犯之虞，本
    院審酌上情，認渠等所宣告之刑以暫不執行為適當，爰均併
    予宣告緩刑3 年，以啟自新，並觀後效。
六、沒收說明
㈠、扣案如附表一編號1至4所示之電腦設備5 組、電腦主機1臺、
    監視器1 組、網路交換機分享器4 臺，係由前述真實姓名年
    籍不詳之成年人提供與被告林嘉賢等6人為本件犯行所用之
    物，此據被告賴冠學、田開平、呂宇森、陳建宏等人供承在
    卷（見110偵7929卷㈠第19、70、93、117、167頁），該等扣
    案物既已交付與被告林嘉賢等6人使用，自應認屬被告林嘉
    賢等6人所有之物，爰依刑法第38條第2 項之規定，予以宣
    告沒收。
㈡、扣案如附表5至7所示之手機，分別為被告林嘉賢、田開平、
    賴冠學所有供本案犯罪所用之物，此有新北市政府警察局新
    莊分局扣押物品目錄表、手機截圖在卷足憑（見110偵7929
    卷㈠第199、243至305 頁），爰依刑法第38條第2 項之規定
    ，予以宣告沒收之。
㈢、另扣案之OPPOA9手機1 支、iphone6S手機1支，雖分別為被告
    呂宇森、陳建宏所有，然其等否認為供本案犯罪所用之物（
    見110偵7929卷㈠第123、167 頁），復查無積極證據足認與
    本件犯行相關；扣案之房屋租賃契約1 份、網路申裝同意書
    1 份，僅足證明被告林嘉賢等人承租上址房屋設立電信機房
    ，尚與本案犯行無涉；扣案之ASUS分享器1 臺、中華電信數
    據機1 臺、電腦主機1 臺、電腦網路架構圖1 張，均非被告
    林嘉賢等6人所有，且與本案犯行無涉，自均不予以宣告沒
    收。
㈣、至被告林嘉賢等6人詐欺所得之財物20萬元，業已賠償告訴人
    ，依刑法第38條之1第5項規定，自不予宣告沒收或追徵。
據上論斷，應依刑事訴訟法第369條第1項前段、第364條、第299
條第1項前段，判決如主文。
本案經檢察官陳怡君提起公訴，檢察官陳漢章提起上訴，檢察官
羅建勛到庭執行職務。
中　　華　　民　　國　　111 　年　　4 　　月　　19　　日
                  刑事第十九庭  審判長法　官  曾淑華
                                      法　官  許文章
                                      法　官  李殷君
以上正本證明與原本無異。
如不服本判決，應於收受送達後20日內向本院提出上訴書狀，其
未敘述上訴之理由者並得於提起上訴後20日內向本院補提理由書
（均須按他造當事人之人數附繕本）「切勿逕送上級法院」。
                                      書記官  周彧亘
中　　華　　民　　國　　111 　年　　4 　　月　　19　　日
附錄：本案論罪科刑法條全文
中華民國刑法第339條之4
犯第339條詐欺罪而有下列情形之一者，處1年以上7年以下有期
徒刑，得併科1百萬元以下罰金：
一、冒用政府機關或公務員名義犯之。
二、三人以上共同犯之。
三、以廣播電視、電子通訊、網際網路或其他媒體等傳播工具，
    對公眾散布而犯之。
前項之未遂犯罰之。
附表一：告訴人匯款情形一覽表
編號 交付（匯款）時間 交付方式∕款項（新臺幣） 1 109年12月2日18時2分 網路匯款/5萬元  2 109年12月2日18時2分 網路匯款/5萬元  3 109年12月3日17時4分 網路匯款/5萬元 4 109 年12月4 日15時58分（起訴書誤載為109年12月3 日17時4 分，應予更正） 網路匯款/5萬元 
附表二：宣告沒收之扣案物一覽表
編號 扣案物品名稱及數量 備註 1 電腦設備伍組（含主機、螢幕、鍵盤、滑鼠） 被告林嘉賢等6人所有 2 電腦主機壹臺  3 監視器壹組  4 網路交換機分享器肆臺  5 iphone7 plus手機壹支（IMEI：000000000000000） 被告賴冠學所有 6 iphone11手機壹支（IMEI：000000000000000） 被告林嘉賢所有 7 iphoneXS Max手機壹支（IMEI：000000000000000） 被告田開平所有